【裁判字號】    90,上易,678
【裁判日期】    900530
【裁判案由】    違反著作權法
【裁判全文】
臺灣高等法院臺南分院刑事判決          九十年度上易字第六七八號        潛
      上  訴  人
      即  被  告  甲  ○  ○
      選任辯護人  李  宜  光
右列上訴人因違反著作權法案件，不服臺灣臺南地方法院九十年度易字第六○五號中
華民國九十年三月二十八日第一審判決（起訴案號：臺灣臺南地方法院檢察署九十年
度偵字第一六二八號），提起上訴，本院判決如左：
      主      文
原判決撤銷。
甲○○以明知為侵害著作權之物，而意圖散佈而陳列之方法，侵害他人之著作權，處
有期徒刑貳月，如易科罰金以佰元折算壹日。
扣案之ＶＣＤ「夏之雪」肆組貳拾捌片，「美麗人生」伍組肆拾片，均沒收。
      事      實
一、甲○○係台南市○○路○段十八號「映像館ＶＣＤ販售專賣店」之負責人。明知
    「美麗人生」、「夏之雪」等影劇，係由日本東京電視ＴＢＳ東京放送株式會社
    製作之著作物，在日本首次發行之時間分別為二０００年（民國八十九年）四月
    二十八日、十月十八日，且分別在民國（下同）八十九年四月二十八日及同年十
    一月六日首次在我中華民國境內發行，並已授權由「昇龍國際股份有限公司」（
    下稱昇龍公司）取得在臺灣地區之著作財產權，且未經昇龍公司同意授權，竟於
    八十九年間，向不詳姓名之外務員購買上開著作物之非法重製ＶＣＤ，並意圖銷
    售而陳列於其所經營之ＶＣＤ販售專賣店內。嗣於九十年一月十一日十四時三十
    分許，在上開地點為警查獲，扣得擅自重製之ＶＣＤ「夏之雪」四組二十八片，
    「美麗人生」五組四十片。
二、案經著作權人昇龍公司訴由台南市警察局移送臺灣臺南地方法院檢察署檢察官偵
    查起訴。
      理      由
一、訊據上訴人即被告甲○○矢口否認有違反著作權法犯行，辯稱：伊不知該ＶＣＤ
    係由昇龍公司代理，又該不詳姓名外務員曾告以目前並無著作權之問題，伊始陳
    列販賣云云。
二、右揭被告陳列上開重製「美麗人生」、「夏之雪」ＶＣＤ販賣之事實，業據被告
    坦承不諱，核與告訴人代理人乙○○於警局訊問時指訴情節相符，並有告訴人「
    昇龍公司」所提出已取得臺灣地區之著作財產權授權證書附卷足憑，此外復有上
    開重製之ＶＣＤ等物扣案可稽。查被告販賣之重製「美麗人生」、「夏之雪」等
    影劇，係由日本東京電視ＴＢＳ東京放送株式會社製作之著作物，在日本首次發
    行之時間分別為二○○○年（八十九年）四月二十八日、十月十八日，且分別在
    八十九年四月二十八日及同年十一月六日首次在我中華民國境內發行，有「美麗
    人生」之原產地證明書、錄影帶版權發行開始年月日證明書、台北駐日經濟文化
    代表處認證、中外翻譯社翻譯之中譯本、新聞局核發「美麗人生」之審查合格證
    明書、統一發票、影帶發行之剪報等影本，及「夏之雪」之原產地證明書、錄影
    帶版權發行開始年月日證明書、台北駐日經濟文化代表處認證、新聞局核發「夏
    之雪」之審查合格證明書影本可證。按日本與我國雖未簽定著作權互惠協定，而
    依著作權法第四條之規定，於中華民國管轄區域外首次發行後三十日內在中華民
    國管轄區域發行者，得受我國著作權法之保護。告訴人取得著作財產權授權之「
    美麗人生」、「夏之雪」，既符合上開著作權法第四條所定之同步發行之規定，
    自應受我國著作權法的保護。被告選任辯護人舉出日本發行之雜誌節本二份，證
    明「美麗人生」在日本發行時間為八十九年三月二十六日、「夏之雪」在日本發
    行時間為八十九年十一月六日，核與上開事證不符，所辯：已逾三十日，不應受
    我著作權保護等詞，不足採信，是難作為被告之有利證據。又依原審質之被告：
    「正版ＶＣＤ之販售利利潤是否較高？」，答稱：「是」，再質之：「以利潤而
    言，應當知道所販售是仿冒品，有無意見？」，答稱：「同業間都有在販售日本
    貨，本以為日本片比較不會有問題。」，可知被告販賣扣案之「美麗人生」、「
    夏之雪」，知悉為重製之仿冒品，被告之辯護人辯稱：被告無直接故意等語，要
    不足採。綜上事證，被告違反著作權法事證明確，被告所辯，無非飾卸之詞，殊
    不足採，犯行堪以認定。
三、被告違反著作權法第八十七條第二款規定，核其所為，係犯同法第九十三條第三
    款之罪。原審以被告罪證明確，因予論罪科刑，固非無見；惟查日本之著作物須
    符合我國著作權法第四條所定之同步發行之規定，始得受我國著作權法的保護，
    原判決事實及理由均未敘明告訴人查扣之「美麗人生」、「夏之雪」在日本發行
    之日期，無從認定是否適用我國著作權法第四條所定之同步發行之規定，顯有疏
    略。被告上訴意旨，否認犯罪，雖無足取，但原判決既有可議，自屬無可維持，
    應由本院撤銷改判之。爰審酌被告素行、犯罪方法、手段、所生之危害及犯罪後
    之態度等一切情狀，量處有期徒刑二月，並諭知如易科罰金以三百元折算一日之
    標準。又被告否認違反著作權法，本院認為不宜為緩刑之宣告。
四、據上論斷，應依刑事訴訟法第三百六十九條第一項前段、第三百六十四條、第二
    百九十九條第一項前段，著作權法第八十七條第二款、第九十三條第三款，刑法
    第十一條前段、第四十一條、第三十八條第一項第二款，罰金罰鍰提高標準條例
    第二條，判決如主文。
本案經檢察官林炎昇到庭執行職務。
中  華  民  國      九  十      年        五        月      三  十      日
                                臺灣高等法院臺南分院刑事第五庭
                                    審判長法官  茆    臺    雲
                                          法官  李    文    福
                                          法官  蔡    長    林
右正本證明與原本無異。
不得上訴。
                                    法院書記官  李    培    薇
中  華  民  國      九  十      年        五        月      三十一      日
附錄本案論罪科刑法條全文：
著作權法第八十七條第二款：明知為侵害著作權或製版權之物而散布或意圖散布而陳
                          列或持有或意圖營利而交付者，除本法另有規定外，視
                          為侵害著作權或製版權。
著作權法第九十三條第三款：以第八十七條各款方法之一侵害他人之著作權者，處二
                          年以下有期徒刑，得併科新台幣十萬元以下罰金。


司法院資訊處製作；財團法人民間司法改革基金會備份。
